---
title: "Tests d'hypothèses avec R"
output: learnr::tutorial
runtime: shiny_prerendered
description: >
  Ainsi que des modèles linéaires
---

```{r setup, include=FALSE}
library(learnr)
knitr::opts_chunk$set(echo = FALSE)
data("fruits", package = "intro2r")
library(ggplot2)
```

Nous allons enore une fois utiliser les données `fruits` pour nous entraîner à réaliser des tests d'hypothèses classiques. Comme d'habitude, le jeu de données a été chargé pour vous dans l'environnement et est prêt à être utilisé.

## Tests 

### Test de Student

Modifiez la commande suivante pour tester si la teneur en Phosphore est différente en moyenne pour les fruits crus ou pour les fruits en teneur à Vitamine C supérieure à 10 mg / 100g versus ceux qui ont une teneur en Vitamine C inférieure à 10 mg / 100g.

```{r ttest, exercise = TRUE}
t.test()
```

```{r ttest-solution}
dat.test <- data.frame(
  phosphore = fruits$Phosphore,
  vitCbin = fruits$VitamineC >= 10
)
t.test(phosphore ~ vitCbin, data = dat.test)
```

### Test du $\chi^2$ et test de Fisher

Modifiez la commande suivante pour tester à l'aide d'un test du $\chi^2$ et d'un test de Fisher si la variable "groupe" est indépendante de la variable "teneur en Vitamine C supérieure ou inférieure à 10 mg / 100g".

```{r chisqtest, exercise = TRUE}
chisq.test()
```

```{r chisqtest-solution}
vitCbin <- fruits$VitamineC >= 10
table(vitCbin, fruits$groupe)
chisq.test(vitCbin , fruits$groupe)
fisher.test(vitCbin , fruits$groupe)
```

## Modèles linéaires 

La fonction à utiliser est `lm`.

### Modèle linéaire simple

Imaginons que nous voulions créer le modèle linéaire avec `x` comme variable explicative et `y` comme variable à expliquer, les deux variables étant deux colonnes de la data-frame `dat`.

La commande que vous utiliserez sera

```
lm(y ~ x, data = dat)
```

Complétez la commande suivante pour expliquer la variable `Energie` en fonction de la variable `Glucides`.

```{r lmsimple, exercise = TRUE}
lm(~)
```

```{r lmsimple-solution}
lm(Energie ~ Glucides, data = fruits)

# Avec un graphe : 

ggplot(fruits, aes(Glucides, Energie)) + 
  geom_point() + 
  stat_smooth(method = "lm") + 
  theme_minimal()
```


On peut ensuite réaliser des tests d'hypothèses sur les coefficients estimés à l'aide de la fonction `summary`. Sur notre exemple simple, cela donne : 

```
res.lm <- lm(y ~ x, data = dat)
summary(res.lm)
```

Vous pouvez bien sûr sauter une étape en utilisant directement la commande `summary(lm(y ~ x, data = dat))`. Le résultat ressemblera à ceci : 

```{r simul_lm}
set.seed(734)
x <- rnorm(20)
y <- 2 * x - 5 + 1.5 * rnorm(20)
summary(lm(y ~ x))
```

Utilisez `summary` pour faire des tests d'hypothèses sur les coefficients du modèle linéaire prédisant `Energie` à partir de `Glucides`.

```{r summarySimple, exercise = TRUE}
lm(~)
```

```{r summarySimple-solution}
res.lm <- lm(Energie ~ Glucides, data = fruits)
summary(res.lm)
```


### Modèle linéaire multiple

Le principe est le même, sauf qu'il y a plusieurs variables explicatives ! Ces variables peuvent être des variables qualitatives ou quantitatives suivant votre plan d'expérience.

Si vous souhaitez estimer le modèle $y = x_1 + x_2$, alors la commande que vous utiliserez sera

```
lm(y ~ x1 + x2, data = dat)
```

Vous devrez également utiliser la fonction `summary` pour réaliser des tests sur la valeur des coefficients estimés.

Modifiez la commande suivante pour faire un modèle linéaire (et des tests d'hypothèse sur ses coefficients) de la variable  `Energie` en fonction des `Proteines`, `Glucides`, `Lipides` et `Sucres`.

```{r summaryMult, exercise = TRUE}
lm(~)
```

```{r summaryMult-solution}
res.lm <- lm(Energie ~ Proteines + Glucides + Lipides + Sucres, data = fruits)
summary(res.lm)
```



