---
title: "Graphiques avec `ggplot2`"
output: learnr::tutorial
runtime: shiny_prerendered
---

```{r setup, include=FALSE}
library(learnr)
knitr::opts_chunk$set(echo = FALSE)
library(ggplot2)
```


## Topic 1

### Exercise 

*Here's a simple exercise with an empty code chunk provided for entering the answer.*

Write the R code required to add two plus two:

```{r two-plus-two, exercise=TRUE}
ggplot(mtcars, aes(disp, wt)) + geom_point()
```

### Exercise with Code

*Here's an exercise with some prepopulated code as well as `exercise.lines = 5` to provide a bit more initial room to work.*

Now write a function that adds any two numbers and then call it:

```{r add-function, exercise=TRUE, exercise.lines = 5}
add <- function() {
  
}
```

## Topic 2

### Exercise with Hint

*Here's an exercise where the chunk is pre-evaulated via the `exercise.eval` option (so the user can see the default output we'd like them to customize). We also add a "hint" to the correct solution via the chunk immediate below labeled `print-limit-hint`.*

Modify the following code to limit the number of rows printed to 5:

```{r print-limit, exercise=TRUE, exercise.eval=TRUE}
mtcars
```

```{r print-limit-hint}
head(mtcars)
```

### Quiz

*You can include any number of single or multiple choice questions as a quiz. Use the `question` function to define a question and the `quiz` function for grouping multiple questions together.*

Some questions to verify that you understand the purposes of various base and recommended R packages:

```{r quiz}
quiz(
  question("Which package contains functions for installing other R packages?",
    answer("base"),
    answer("tools"),
    answer("utils", correct = TRUE),
    answer("codetools")
  ),
  question("Which of the R packages listed below are used to create plots?",
    answer("lattice", correct = TRUE),
    answer("tools"),
    answer("stats"),
    answer("grid", correct = TRUE)
  )
)
```

Le package ggplot2 permet de realiser facilement des graphiques avec une syntaxe unifiee. Dans ce tutoriel, nous allons nous entrainer avec les donnees "fruits".

La commande de base aura l'allure suivante

ggplot(data, aes(x, y)) + geom_****()

Où

* ggplot dessine le canvas de base
* data est une data-frame contenant toutes les knformations necessaires au dessin du graphe
* aes() est une fonction qui permet de declarer les parametres esthetiques du graphe (les coordonnées des points, des lignes ou des barres, la facon de les colorer, les etiquettes etc...)
* geom_**** est une fonction qui specifie une couche de dessin

Dans ce tuto, nous verrons les fonctions suivantes

geom_bar, geom_col diagrammes en batons
geom_point, geom_jitter dessins de points
geom_line dessins de lignes
geom_histogram histogrammes
geom_boxplot boites à moustaches
geom_density Densité
geom_violin Diagramme en violon

Tout en faisant les exercices, familiarisez vous avec la documentation de ggplot2 : ?????

## Les données fruits

Les données contenues dans la table fruits contiennent les données nutritionnelle de ??? fruits. La table est reportée ci-après.

Avec : 


Pour plus d'informations, rendez vous sur le site du Ciqual ??? ou sur sur le site des données du gouvernement ???. ??????

## Representer une variable discrete

Completez la commande suivante pour obtenir un diagramme en batons des groupes de fruits.

ggplot( ) + geom_

Changez les couleurs et le thème du graphe en complétant la prochaine commande.

ggplot( , aes(fill = )) + 
   geom_ + 
   theme_

Utilisez la fonction `cut` de la facon suivante pour transformer la variable Fer (continue) en une variable qualitative.

cut(Fruits$Fer, c(0, 5, 10))

Remarquez comme on peut utiliser cette astuce dans un graphe !

ggplot(fruits, aes(cut(Fer, c(0, 5, 10))) + geom_bar()

Ce n'est pas tres joli comme commande et un peu difficile a lire. Parfois, plutot que d'imbriquer les commandes, il vaut mieux créer une nouvelle variable et utiliser cette nouvelle variable dans la commande graphique.

## Representer une variable continue

Completez la fonction suivante pour realiser un boxplot de la variable Energie.

ggplot(fruits) + geom

Sur le meme modele, faites un diagramme en violon.

ggplot(fruits) + geom

Superposez les deux et ajustez les parametres de largeur et de couleur pour avoir un joli graphe.



Faites maintenant un histogramme de la composition en Vitamine C.

## Representer sur le meme graphe une variable qualitative et une variable quantitative

Executez la commande suivante puis modifiez la pour faire en sorte que chaque boite soit d'une couleur differente.

ggplot(fruits, aes(groupe, Sucres)) + geom_boxplot()

J'ai sélectionné des couleurs pour vous, la commande suivante permet de les stocker dans un vecteur qui est utilisé juste en dessous. Executez des deux lignes et observez le résultat.

Essayez de reproduire ce résultat avec d'autres couleurs de votre choix : utilisez des noms de couleur (voir le résultat de la fonction colors()) ou des codes hexadécimaux.

## Representer un nuage de points

Completez la commande suivante pour representer l'énergie en fonction de la teneur en Vitamine C des fruits.

ggplot() + geom

Coloriez les points, d'abord avec la variable Sucres puis avec la variable Groupes. Que Remarquez vous ?

ggplot() + geom

Vous pouvez changer des couleurs définies sur une variable quantitative avec la fonction scale_color_continuous, ou des couleurs définies sur une variable discrète avec la fonction scale_color_discrete. Testez ces fonctions sur l'exemple précédent.

## Combiner des graphes

Les fonctionnalités du package ggpubr permettent, entre autres, de Combiner des graphes à partir d'objets ggplot. D'autres package existent pour faire cela ce qui temoigne du succès de ggplot2.

Exécutez les commandes suivantes et observez comment elles permettent la création d'un graphe complexe en plusieurs panneaux.

Voici les arguments clefs de la fonction ggarrange. N'oubliez pas qu vous pouvez accéder à ces informations et bien plus en appelant le fichier d'aide de la fonction grâce àla commande ?ggarrange.

Argument | Utilité 
----------|--------


