---
title: 'Introduction à R: travaux pratiques du mercredi'
output: pdf_document
---

```{r setup, include=FALSE}
knitr::opts_chunk$set(echo = FALSE, eval = FALSE)
```

Tous les exercices porteront sur les données "nutrimenu" (https://www.nutriwi.com/). Les données, à télécharger [sur le site du cours](https://vguillemot.github.io/intro2r/inst/extdata/nutrimenu.zip), sont au format `xlsx` et tabulé (`txt` et `csv`) et se trouvent dans un dossier compressé appelé `nutrimenu.zip`.

\section{Chargement des données}

\subsubsection{Préambule}

 - Créez un projet pour le TP, (appelez le par exemple `TPmercredi`)
 - Téléchargez les données, (c'est un dossier compressé au format `zip`),
 - Placez les données (décompressées !) dans votre dossier de travail.

\subsubsection{Chargement du jeu de données au format Excel}

\begin{enumerate}
\item Ouvrez le fichier `nutrimenu.xlsx` avec Excel (ou LibreOffice) et explorez le rapidement. Remarquez la description des variables sur la deuxième feuille !
\item Installez le package `openxlsx` (si ce n'est pas déjà fait).
\item Importez le fichier en R avec la fonction adéquate du package `openxlsx`.
\item Explorez rapidement la structure du jeu de données avec quelques commandes R.
\item Sauvegardez précieusement les quelques lignes de code que vous venez d'écrire dans un nouveau script `R`.
\end{enumerate}

```{r exo1}
# install.packages("openxlsx")
library(openxlsx)
nutrimenu <- read.xlsx("~/Dropbox/Cours/Cours_de_R/2022/nutrimenu.xlsx")
str(minifood)
with(nutrimenu, table(Type, Nutriscore))
```

\subsubsection{Chargement du jeu de données au format tabulé}

\begin{enumerate}
\item Ouvrez les fichiers `nutrimenu.csv` et `nutrimenu.txt` avec un éditeur de texte (Rstudio est aussi un éditeur de texte). En quoi sont-ils différents ?
\item Importez le fichier `nutrimenu.csv`.
\item Importez le fichier `nutrimenu.txt`.
\item Est-ce que les objets créés par R sont différents ?
\end{enumerate}

```{r exo2}
nutrimenu2 <- read.csv2("nutrimenu.csv")
nutrimenu3 <- read.delim("nutrimenu.txt")
nutrimenu == nutrimenu2
nutrimenu == nutrimenu3
all(nutrimenu == nutrimenu2)
all(nutrimenu == nutrimenu3)
```




\section{Graphes}

Faites des représentations graphiques des données `nutrimenu`.

Par exemple : 

\begin{enumerate}
\item Des diagrammes en bâtons des types de recettes.
\item Des histogrammes des Glucides, des Lipides etc.
\item Des nuages de points de quelques variables d'intérêt, coloriés par types de recettes.
\item Combinez quelques-uns de ces graphes avec la fonction `ggpubr::ggarrange()`.
\item Sauvegardez vos plus beaux graphes avec la fonction `ggsave`.
\end{enumerate}


```{r exo3}
library(ggplot2)
theme_set(theme_bw())
ggplot(nutrimenu, aes(Type, fill = Type)) + geom_bar()

glu <- ggplot(nutrimenu, aes(Glucides)) + 
  geom_histogram(
    breaks = seq(0, 50, 5),
    fill = "darkorchid2",
    color = "white") + 
  labs(y = "Effectifs")


glulip <- ggplot(nutrimenu, aes(x = Glucides, y = Lipides, color = Type, shape = Type)) + 
  geom_point(size = 5)


both <- ggpubr::ggarrange(glu, glulip)

ggsave(filename = "glucides.png", glu)
ggsave(filename = "glucides_lipides.png", both)

```


